臺灣臺北地方法院刑事判決　　　　　　　　　　　　　八十九年度訴字第二三八號
　　公　訴　人　臺灣臺北地方法院檢察署檢察官
　　被　　　告　丙○○
右列被告因強盜等案件，經檢察官提起公訴（八十八年度偵字第二四四九四號），本
院判決如左：
    主  文
丙○○竊盜，因脫免逮捕，而當場施以強暴，累犯，處有期徒刑參年肆月。又連續意
圖為自己不法之所有，而侵占離本人持有之物，處罰金肆仟元。罰金如易服勞役，以
參佰元折算壹日。
    事  實
一、丙○○於民國（下同）八十三年間因竊盜罪，經台灣台北地方法院判處有期徒刑
    七月，於八十五年五月九日執行完畢，仍不知悔改，基於意圖為自己不法所有之
    概括犯意，於八十八年九月初某日，在其所工作之臺北市○○○路○段一三三巷
    二十七號「小酌之家」餐廳，於打烊之際，見不詳客人用餐後遺留在餐桌上之首
    飾三件及女錶一只等離本人所持有之物，竟予以侵占入己；復於八十八年十月二
    日上午六時許，在台北市○○街一三二號對面公園旁，發現甲○○之職業小型客
    車駕駛執照及Ｂ三─四八○號營業小客車行車執照、汽車保險證各一枚，明知係
    離其本人所持有之物，竟亦予以侵占。又於八十八年十月三日上午六時三十分許
    ，另行基於竊盜之犯意，侵入其所居住地點即台北市○○街一三二號二樓乙○○
    住處，打開抽屜欲行竊財物，於尚未竊得財物，正逐一查看各房間時，為乙○○
    發現並高聲遏止，丙○○隨即逃離現場，乙○○見狀立即追上並拉住丙○○，丙○○為脫免逮捕，竟以拉扯毆打之方式，施強暴於乙○○，嗣經乙○○報警在上
    址三樓即丙○○住處查獲，並搜得甲○○上開失竊之證件及上開首飾三件、女錶
    一只。
二、案經台北市政府警察局中山分局移送台灣台北地方法院檢察署檢察官偵查起訴。
    理  由
一、訊據被告固坦承有拾獲甲○○所遺失之行車執照、汽車保險證各一枚及首飾三件
    、女錶一只之情事，惟否認有侵占遺失物及脫免逮捕，施強暴於乙○○之行為，
    辯稱：伊並未行竊，公訴人僅以乙○○之證詞為唯一證據，惟乙○○之供詞前後
    不一，且伊亦未竊取財物，當日僅係前往理髮，因發現沒人，始往回走，不料乙○○誤以為伊係前往偷竊，然伊若係前往偷竊，何以現場門窗無破壞痕跡？乙○○之供詞僅係配合警員之要求而作，與實情不符，伊既無偷竊行為，則伊逃離現
    場，即不構成準強盜罪。另有關甲○○之行車執照及汽車保險證，雖確係伊所撿
    到，惟並無侵占入己之意，僅因未及交付司法機關，始被認為有侵占之意，伊並
    不構成犯罪，而首飾三件及女錶一只則係餐廳打烊後拾獲云云。
二、本院經查：
  (一)就被告拾獲甲○○所遺失之行車執照、汽車保險證部分，據被告所稱，其係在八
    十八年十月二日清晨六時許在其住所對面公園旁拾獲，而依被害人吳伯昇所述，
    在十月二日凌晨一時至四時許，其住所台北縣三重市○○○路二八八號二七七室
    遭竊，其所有上揭證件即在斯時遺失，伊隨即向警察局報案。以被告拾獲之時點
    以觀，其在清晨期間拾獲他人物件，對該證件來源均不予懷疑？且明知該物品並
    非己有，縱於該時拾獲，仍有餘裕時間送交司法機關，何以不予送交？又被告遭
    警查獲時，曾企圖將上開證件藏匿於褲內，嗣經警察搜索後始查出，據被告之說
    法係因擔心該車另涉他案云云（參偵查卷第八頁之後）。惟被告若無據為己有企
    圖，於警員搜索前，自可主動提出，表示拾獲上開物品之意，何以反係被動提出
    ？由此反證被告當時主觀上應確有據為己有之意，其所謂不及交付司法警察機關
    云云，顯係卸責之詞，委無足採。另對被告所持有不詳姓名人士所有之首飾三件
    及女錶一只部分，被告於警訊時固坦承女用手錶及首飾部分係伊於九月初在伊工
    作地點即小酌之家之餐桌上趁無人注意時竊取（參偵查卷第八頁背面），惟被告
    於本院審理時則改稱係客人用餐後所遺留之物，伊並未竊取等語（參本院卷第九
    十五頁、第一百十頁）。另公訴人函請台北市政府警察局中山分局訊問小酌之家
    負責人周博聰，據其所稱，八十八年八、九月間並無客人向店方反應有遭竊或遺
    失物品情事，另丙○○於該店服務期間亦無竊取財物之紀錄（參台北市政府警察
    局中山分局九十一年四月二十四日北市警中分刑字第○九一六一八九六六○○號
    函附筆錄）。是參酌被告之嗣後辯詞，佐以上開中山分局函附資料，應堪信此部
    分物品應係被告侵占他人物品而得。
  (二)另關於準強盜罪部分，據被告所辯，其於八十八年十月三日清晨六時三十分許前
    往乙○○住處之目的係為理髮，並非竊盜云云。姑不論清晨理髮與常情有無違背
    之處，即依被害人乙○○所稱當天並無營業，所以門係鎖著（參本院卷第一二三
    頁）此一外觀而言，任何人均得知悉該理髮店斯時尚未開始營業，何以被告仍執
    意進入屋內，逐房探視？況案發當時，被告係居住於乙○○所經營之理髮店樓上
    （理髮店為二樓），對於理髮店之營業時間豈有不知之理？又不論乙○○當天究
    係單獨在臥室內，抑或與其女友同眠，除乙○○等人外，該屋內已無他人，何以
    被告仍有翻動物品致生聲響之舉？又被告若確係前往該處理髮，見被害人乙○○
    後，大可詢問乙○○是否已經開始營業，何以卻轉身立即逃跑？被告此一舉措非
    旦無法證明其係本於正大光明理由進入，反足以證明被告畏罪心虛，期在被害人
    乙○○尚未作出反應前之最短時間內脫離現場。被害人乙○○見被告逃跑後，隨
    即追身上前，捉住被告後，被告卻以強暴方式攻擊被害人，此一行為亦非胸懷坦
    蕩之人應有之反應！況依被害人乙○○所稱：「（問：能否確定抓到就是被告？
    ）我當時馬上追出去，就是被告沒有錯，被告有刺青，刺在胸口。」、「（問：
    為何看到刺青？）被告說他是流氓，自己翻給我看，我抓到他一支（隻）手之後
    他用另一支（隻）手就翻給我看。」，經本院當庭勘驗結果，確認被告右胸前確
    有約二十公分直徑寬之刺青（以上均請參酌本院卷第一三○頁），除確認被害人
    乙○○當日所追躡之現行犯即為被告外，亦可確認被告確曾與被害人乙○○有拉
    扯施暴之行為。被告雖辯稱伊並未將刺青展露予被害人觀看，而係被害人自行看
    到云云，惟以被告右胸前刺青所在位置以觀，若非被告自行展露，他人欲察覺該
    刺青，必須將被告之上衣掀至肩胛骨處始得看見，除非他人早知該處存有刺青，
    否則豈有刻意將被告衣服掀至該處可能，而依被告所言，伊並未展露刺青，而係
    被害人自己看到，則被害人欲得親睹該刺青，勢必曾與被告有過肢體衝突，於拉
    扯之際始能得見，若係如此，則被告顯然對於被害人之追躡逮捕行為曾有施強暴
    脅迫之舉措，雙方於拉扯之際，被害人始能得見，被告若非行蹤鬼祟，被害人乙○○豈會對上門之客戶追躡逮捕，而被告若非自覺理虧心虛，何以亟思脫離？是
    綜觀上述證據資料，堪信乙○○所言與實情尚稱相符，被告所謂清晨前往理髮之
    辯，亦屬卸責之詞，不足採信。
三、核被告所為，係犯刑法第三百二十九條準強盜罪，應依第三百二十八條第一項規
    定刑度處罰，及同法第三百三十七條侵占遺失物罪。又被告前後二次侵占他人遺
    失物之犯行，時間緊接，犯罪構成要件相同，顯係基於概括犯意所為，為連續犯
    ，應依法加重其刑。又被告所犯上開準強盜罪與侵占遺失物二罪間，犯意各別，
    行為互異，為不同之二罪，應分論併罰。另刑法第三百二十八條第一項已經立法
    院修正，並經總統於九十一年一月三十日公佈在案，比較新舊法，應以行為時之
    舊法有利於被告，自應適用舊法。又被告前於八十三年間因竊盜罪行，經台灣台
    北地方法院判處有期徒刑七月，於八十五年五月九日執行完畢，此有台灣高等法
    院被告全國前案紀錄表、台灣高等法院檢察署刑案紀錄簡覆表在卷可考，其於有
    期徒刑執行完畢後五年內再犯有期徒刑以上刑之本罪，為累犯，應依法加重其刑
    。爰審酌被告之素行、品行、犯罪之動機、目的、手段、所生危害及犯罪後猶飾
    詞狡辯之態度等一切情狀，量處如主文所示之刑，罰金部分並諭知易服勞役之折
    算標準，以示懲儆。
四、公訴意旨就被告持有不詳人士所有之首飾三件、女錶一只部分，原認為係被告於
    八十八年九月初某日，在台北市○○○路○段一三三巷二十七號「小酌之家」餐
    廳竊取客人放置於桌上之物。惟此部分事實經本院調查後，參酌被告之嗣後辯詞
    ，佐以上開中山分局函附資料，尚難認為卷內證據足以充分證明被告所持有之上
    開物品係渠竊取而來，僅能論以被告有侵占離本人所持有之物罪行，已說明如上
    ，而竊盜罪與侵占遺失物罪二者事實並不同一，原不得變更公訴人起訴之法條。
    而公訴人就被告此部分行為認係涉犯竊盜罪嫌云云，且認為被告此部分之行為為
    獨立之一罪，與上揭有罪部分之行為間無方法結果之裁判上一罪或連續犯之實質
    上一罪關係，本院依法原應就被告此部分之行為另為無罪之諭知。惟因公訴人起
    訴事實中，原即含有侵占遺失物部分（即甲○○之行車執照、汽車保險證部分）
    ，而被告該部分行為已經本院認為罪證明確在案，是以，被告此部分侵占不知名
    人士珠寶及女用手錶部分，雖因公訴人以竊盜罪嫌起訴而無法證明被告犯罪，僅
    能論以侵占離本人持有物，理論上應退由公訴人另為偵辦，惟因本案中既已論及
    侵占離本人持有物（甲○○之行車執照、汽車保險證部分）罪責，則此部分（不
    詳人士之首飾、手錶）侵占遺失物行為雖未據起訴，仍與上揭起訴部分之事實有
    連續犯之裁判上一罪關係，本院自得併予審理，並依法論科，附此敘明。
據上論斷，應依刑事訴訟法第二百九十九條第一項前段、刑法第二條第一項但書、第
五十六條、第三百二十九條、修正前第三百二十八條第一項、第三百三十七條、第五
十一條第十款、第四十二條第二項、第四十七條、罰金罰鍰提高標準條例第一條前段
、第二條，判決如主文。
本案經檢察官孫小萍到庭執行職務。
中      華      民      國      九十一      年      五    月   二十一   日
                                      臺灣臺北地方法院刑事第九庭
                                          法  官  汪漢卿
右正本證明與原本無異。
如不服本判決，應於判決送達後十日內向本院提出上訴狀(應抄附繕本)。告訴人或被
害人如對於本判決不服者，應具備理由請求檢察官上訴，其上訴期間之計算係以檢察
官收受判決正本之日期為準。
                                          書記官  蘇靜紅
中      華      民      國      九十一      年      五    月   二十四   日
